臺灣臺中地方法院民事判決　九十二年度訴字第三三一六號
　　原　　　告　益欣股份有限公司
　　法定代理人　乙○○
　　訴訟代理人　丙○○
　　被　　　告　甲○○
右當事人間給付貨款等事件，本院於民國九十三年六月九日言詞辯論終結，判決如左
：
    主      文
被告應給付原告新台幣壹佰壹拾玖萬零玖佰捌拾陸元，及自民國九十二年九月二十二
日起至清償日止，按週年利率百分之五計算之利息。
訴訟費用由被告負擔。
    事      實
甲、原告方面：
  一、聲明：如主文所示。
    (一)緣被告曾於民國（下同）九十年十一月起至九十一年四月間，陸續向原告訂購
      貨物，迄今尚積欠貨款及借款共計新台幣（下同）一百一十九萬零九百八十六
      元（其中包括被告向原告之借款十四萬元）。依買賣契約及消費借貸之規定，
      被告應負清償之責，原告屢經催討，均未獲置理，爰起訴請求。
    (二)對被告抗辯所為之陳述：
      1.原告另提六份對帳單及二十五紙估價單，皆有正本，其上為原告公司出貨會
        計劉淑真、周淑萍等人親筆字跡，非為被告與其他商家間交易之單據。而原
        告之出貨憑證乃以估價單為準，客戶於收到貨物後，均須於其上點收簽名，
        此觀二十五紙估價單上均有被告簽收之字樣自明，足可佐證被告確有與原告
        交易。又原告所提之欠款總明細表，乃原告公司之出貨對帳單，其明細可提
        供買賣雙方對貨、對帳之用。
      2.查被告最後一次訂貨時間在九十一年四月，於被告委請律師函中亦明確記載
        雙方於九十一年四月未再交易，是被告辯稱最後訂貨時間為「九十年四月」
        云云，容有誤解，故原告之貨款請求權並未罹於時效而消滅。又被告自八十
        八年五月起，因無現金周轉，向原告購貨，遂請求原告以借款方式支付貨款
        ，陸續向原告借款總計達一十四萬元，被告亦不否認此項借款。
      3.另查被告為支付貨款，曾持由訴外人郭淑雲簽發之四十六萬元，及由訴外人
        黃偉堯簽發之三十六萬元支票二紙，以代付款。然有關四十六萬元支票部分
        ，訴外人郭淑雲已代為清償九萬元，惟尚餘三十七萬元未償付。另一紙關於
        三十六萬元支票部分，原告屆期提示因存款不足遭退票，嗣經原告要求訴外
        人黃偉堯簽發本票以交換該支票，始由訴外人黃秀霞簽發相同金額之本票乙
        紙予原告。目前二張票都在原告處。
      4.綜上，本件原告請求被告給付一百一十九萬零九百八十六元（除貨款外，尚
        包括借款部分之十四萬元）。
  三、證據：提出估價單二紙、欠款總明細表乙紙、對帳單六份、估價單二十六紙、
      陳豐裕律師函乙份、退票理由單及本票各乙紙、付款登記表五紙、出貨單據十
      紙（均為影本）為證。
乙、被告方面：未於最後言詞辯論期日到庭，惟據其先前到庭所為之陳述及所提之書
    狀略以：
  一、聲明：原告之訴駁回。
  二、陳述：
    (一)按商品之請求權，依民法第一百二十七條規定，二年間不行使而消滅。查被告
      於九十年四月以後就沒有訂貨，迄今已逾二年又九月，是原告之貨款請求權已
      告消滅，被告爰提出時效抗辯。
    (二)原告原先所提二紙估價單，係肥料袋之送貨單，為被告與別家寶祥科技塑膠公
      司間往來之交易，經被告簽認且已清償完畢之單據，與原告無關。另原告所提
      之欠款總明細表，係原告自行製作，並非與被告間實際交易之經過，其上亦無
      被告之簽名，被告予以否認，是原告應舉證以實其說。
    (三)就原告所提之二十五紙估價單，被告確實收到如估價單上所列之貨物，並於其
      上簽名，惟據被告之計算，被告縱有積欠原告貨款，應僅剩三十二萬零九百八
      十六元之部分，另尚積欠原告一十四萬元之借款，除此之外之貨款或借款，均
      已付清。而被告為清償上開二十五紙估價單之貨款，曾交付原告二紙支票。其
      一為訴外人郭淑雲所簽發四十六萬元之支票乙紙，訴外人郭淑雲已代為清償九
      萬元，尚餘三十七萬元之票款，亦已逾時效一年，是原告不能再憑以請求。另
      一為訴外人黃偉堯所簽發三十六萬元之支票乙紙，後經原告同意由訴外人黃偉
      堯簽發本票交換該紙支票，即訴外人黃秀霞所簽發之三十六萬元本票部分。被
      告認文就貨款所剩之三十七萬元及三十六萬元部分，是原告自己讓支票逾期而
      未向票主求償，所以就該七十三萬元，原告已不能向被告求償。
    理      由
一、本件被告未於最後言詞辯論期日到場，核無民事訴訟法第三百八十六條各款所列
    情形，爰依原告之聲請，由其一造辯論而為判決。
二、兩造不爭執之事實：
  (一)被告有向原告借款十四萬元，現尚未清償。
  (二)被告有向原告訂購肥料，共簽寫二十五張估價單交給原告，且該二十五張估價單
    貨款，總計一百一十四萬零九百八十六元。而被告為支付貨款，曾交付二張客票
    給原告，一張發票人為郭淑雲、面額四十六萬元，一張發票人為黃偉堯、面額三
    十六萬元。其中郭淑雲部分，票主已清償九萬元，剩下三十七萬元未付。黃偉堯
    票款三十六萬元部分，則均未付清。
三、本院判斷：
  (一)就借款部分，被告已為自認，故原告向被告請求清償借款十四萬元，自屬有據。
  (二)就貨款部分：兩造對被告有向原告訂貨，被告並簽發二十五張估價單給原告收執
    之事實，均不爭執。茲有爭執者，係被告抗辯其最後一次向原告訂貨係九十年四
    月，原告為請求時已罹民法第一百二十七條第八款所規定二年之時效期間，是否
    有理由？另就被告為支付貨款交付二張支票（面額分別為四十六萬元及三十六萬
    元），其後票主代償，分別剩下尾款三十七萬元及三十六萬元未付清，原告是否
    已不得再向被告求償？爰分別說明如下：
    1.就時效部分：
      被告抗辯其最後一次向原告訂貨時間係九十年四月云云，然該事實為原告所否
      認，又依卷附被告所自認為其所親簽二十五張估價單所載，其簽寫期間係自九
      十一年一月九日起至九十一年四月十五日止，故被告前揭所辯之訂貨時間，顯
      與事實不符，則被告依該錯誤之事實而為時效之抗辯，即屬無稽，而不可採。
    2.就貨款部分：
      (1)就被告所積欠之貨款，被告就其中三十二萬零九百八十六元之部分，已為自
        認，則原告訴請被告給付，洵屬有據。
      (2)就其餘七十三萬元之貨款部分：
        按民法第三百十九條規定：「債權人受領他種給付以代原定之給付者，其債
        之關係消滅。」同法第三百二十條規定：「因清償債務而對於債權人負擔新
        債務者，除當事人另有意思表示外，若新債務不履行時，其舊債務仍不消滅
        。」本法第三百十九條所規定之「代物清償」係一種消滅債之方法，債權人
        與債務人授受他種給付時，須有以他種給付代原給付合意，代物清償使能認
        為成立。本件原告就被告所積欠之貨款，雖曾收受被告所交付面額總計八十
        二萬元支票二張（其後票主清償九萬元，尚餘七十三萬元未受償），然原告
        否認係基於代物清償之意思而受領被告所交付之支票，並進而提起本件訴訟
        請求被告支付貨款，加以本件被告亦未能舉證證明原告係基於代物清償之目
        的而受領上開其所交付之二張支票，則被告抗辯其已因交付支票而清償八十
        二萬元，原告於票主清償九萬元後，所餘七十三萬元尾款，亦不得向被告求
        償云云，於法未合，自無足取。
  (三)綜上所述，本件原告基於消費借貸及買賣之法律關係，請求被告給付一百一十九
    萬零九百八十六元（140000+320986+730000=0000000元），及自九十二年九月二
    十二日（支付命令送達翌日）起至清償日止，按週年利率百分之五計算之利息，
    為有理由，應予准許。
四、據上論結，本件原告之訴為有理由，依民事訴訟法第三百八十五條第一項前段、
    第七十八條，判決如主文。
中　　　華　　　民　　　國　　九十三　　年　　　六　　　月　　二十三  　日
                                    臺灣臺中地方法院民事第三庭
~B法　　　官　李悌愷
右為正本係照原本作成。
如不服本判決，應於判決送達後二十日內，向本院提出上訴狀。
中　　　華　　　民　　　國　　九十三　　年　　　六　　　月　　二十三  　日
~B法院書記官
